【裁判字號】    89,上易,1155
【裁判日期】    890829
【裁判案由】    違反毒品危害防制條例
【裁判全文】
臺灣高等法院高雄分院刑事判決                  八十九年度上易字第一一五五號
    上   訴   人  台灣高雄地方法院檢察署檢察官
    上訴人即被告  甲○○
右上訴人因被告違反毒品危害防制條例案件，不服臺灣高雄地方法院八十九年度易字
第七一一號中華民國八十九年三月八日第一審判決（起訴案號：臺灣高雄地方法院檢
察署八十八年度偵緝字第二０六二號），提起上訴，本院判決如左：
      主  文
原判決撤銷。
甲○○連續施用第二級毒品，處有期徒刑捌月。扣案第二級毒品安非他命（驗後毛重
拾柒點零捌公克）沒收銷燬之。
      事  實
一、甲○○有公共危險及違反麻醉藥品管理條例前科（未構成累犯），前復因施用毒
    品案件，經臺灣高雄地方法院以八十七年度毒聲字第三三三０號裁定送觀察、勒
    戒後，無繼續施用毒品之傾向，由臺灣高雄地方法院檢察署檢察官於八十七年十
    一月十八日以八十八年度偵字第二五三０八號不起訴處分確定。竟不知革除惡習
    ，又基於概括犯意，自八十八年四月底某日（起訴書誤載為四月六日）起至八十
    八年六月十九日下午一時許止，連續在其高雄市○○區○○街二二號四樓住處施
    用第二級毒品安非他命，約每星期至十日施用一次，嗣為警於八十八年六月二十
    二日下午一時三十分許在上址查獲，並扣得第二級毒品安非他命一包（驗後毛重
    十七．０八公克）。甲○○經警移送台灣高雄地方法院檢察署檢察官訊畢飭回在
    外時，因甲○○逃匿，經檢察官發布通緝；於通緝期間，復承前開概括犯意，於
    八十八年十二月十四日上午某時在上開住處施用第二級毒品安非他命一次，為警
    於八十八年十二月十四日下午六時許在高雄市○○區○○路與明誠路口緝獲，並
    經原審法院以八十八年度毒聲字第九三三七號裁定送觀察、勒戒後，在勒戒處所
    採尿送驗始知上情，且其觀察勒戒後，有繼續施用毒品傾向。
二、案經高雄市政府警察局刑警大隊移請臺灣高雄地方法院檢察署檢察官偵查起訴。
    理  由
一、訊據上訴人即被告甲○○坦承右揭事實不諱，而被告被查獲後先後二次所採尿液
    經送檢驗，均呈安非他命陽性反應，此有高雄市政府衛生局高衛試煙字第七０一
    號煙毒尿液檢驗成績書、台灣高雄看守所附設勒戒處所受勒戒人尿液檢驗結果報
    告表影本各一份附卷可查。且被告為警查獲之白色晶體，經送檢驗，亦確為甲基
    安非他命無訛，此有高雄醫學院附設中和紀念醫院八十九年二月十五日B890089
    號檢驗報告單附卷可稽，復有第二級毒品安非他命一包（驗後毛重十七．０八公
    克）扣案足資佐證，被告上開施用第二級毒品之犯行，均堪認定。又被告前因施
    用毒品案件，經原審法院八十七年度毒聲字第三三三０號裁定送觀察、勒戒後，
    認無繼續施用毒品之傾向，由臺灣高雄地方法院檢察署檢察官於八十七年十一月
    十八日以八十八年度偵字第二五三０八號不起訴處分確定，有不起訴處分書在卷
    足憑。其於五年內再犯毒品危害防制條例第十條之罪，經裁定送觀察勒戒，認有
    繼續施用毒品傾向，有臺灣高雄地方法院八十八年度毒聲字第九三三七號裁定及
    勒戒所八十八年十二月二十四日高所坤戒勒字第五四六一號函送之證明書一份附
    卷可參，是本件事證明確，應予依法論科。
二、按安非他命為第二級毒品，毒品危害防制條例規定甚明，又犯該條例第十條之罪
    經觀察、勒戒後，認無繼續施用毒品之傾向者，應由檢察官為不起訴處分；而經
    檢察官不起訴處分後，五年內再犯第十條之罪者，經觀察、勒戒後，認有繼續施
    用毒品傾向者，則不適用不起訴處分之規定，亦為該條例第二十條第二項、第三
    項所分別明定。查被告施用第二級毒品之行為，係犯毒品危害防制條例第十條第
    二項之施用第二級毒品罪。其施用毒品行為時間密接、犯罪構成要件相同，顯係
    基於概括犯意為之，應依連續犯規定論處。被告先後非法持有安非他命多次，亦
    係基於概括之犯意，本應以連續持有論，惟其持有後，進而吸用，其持有之低度
    行為應被吸用之高度行為所吸收，不另論其非法持有第二級毒品罪。又被告於八
    十八年十二月十四日上午某時在上開住處施用第二級毒品安非他命一次之行為，
    因與前開起訴部分之事實有連續犯之關係，公訴人雖未於起訴書中及，但連續
    犯為裁判上一罪，檢察官就犯罪事實一部起訴，依刑事訴訟法第二百六十七條規
    定，其效力及於全部，法院自屬有權一併審理，併予敘明。
三、原審據予論科，固非無見；惟查我國刑事審判乃採彈劾主義原則，故未經起訴之
    部分，除非與起訴之犯罪事實有裁判上一罪之不可分關係，而依刑事訴訟法第二
    百六十七條規定，為起訴效力所及，法院可予以實體上審判之外，案件須經起訴
    之訴訟上請求，法院始有審判之權；本案被告於八十八年十二月十四日上午某時
    在上開住處施用第二級毒品安非他命一次之行為，並未經檢察官起訴，原審併予
    審判，漏未說明因與前開起訴部分之事實有連續犯之關係，依刑事訴訟法第二百
    六十七條規定，為起訴效力所及，故予一併審理之理由，尚有可議；檢察官上訴
    意旨誤指原審判決未及審酌被告連續於八十八年十二月十四日上午某時在上開住
    處施用第二級毒品安非他命一次之犯行部分為不當，及被告上訴意旨指摘原審判
    決量刑過重云云，雖均非有理由；惟原判決既有可議，自應予撤銷改判。爰審酌
    被告曾於七十九年、八十一年間曾有二次非法施用安非他命前科，有台灣高雄地
    方法院檢察署刑案資料查註紀錄表及本院被告全國前案紀錄表各一份在卷可憑，
    其雖非累犯，然非初犯，已可概見，竟不思悔悟，復於前次施用安非他命經觀察
    勒戒，認無繼續施用傾向，經檢察官不起訴處分後，再行施用安非他命，足認其
    自制力較差，有受監禁接受進一步教化之必要，惟念其犯後坦承犯行，且施用毒
    品係自戕行為等一切情狀，量處如主文第二項所示之刑。扣案之第二級毒品安非
    他命（驗後毛重十七．０八公克）係毒品，應依毒品危害防制條例第十八條第一
    項前段沒收銷燬之。至鑑驗耗用毒品，因已滅失，爰不予宣告沒收銷燬之。
據上論結，應依刑事訴訟法第三百六十九條第一項前段、第三百六十四條、第二百九
十九條第一項前段，毒品危害防制條例第十條第二項，第十八條第一項前段，刑法第
十一條前段、第五十六條，判決如主文。
本案經檢察官朱文彬到庭執行職務。
中    華    民    國     八十九     年       八       月    二十九  日
                              臺灣高等法院高雄分院刑事第一庭
                                  審判長法官  翁慶珍
                                        法官  周賢銳
                                        法官  李春昌
右正本證明與原本無異。
不得上訴。
                                      書記官  林明威
中    華    民    國     八十九     年       八       月    三十    日
附錄：本判決論罪科刑法條：
毒品危害防制條例第十條第二項：
施用第二級毒品者，處三年以下有期徒刑。
                                                                Ｊ


司法院資訊處製作；財團法人民間司法改革基金會備份。
